臺灣高雄地方法院刑事判決　　　　　　94年度簡上字第159 號
公　訴　人　臺灣高雄地方法院檢察署檢察官
上　訴　人　甲○○　男　46歲（民國47年10月24日生）
（即被告）
上列被告因詐欺案件，不服本院高雄地方法院高雄簡易庭93年度
簡字第6345民國94年1 月14日第一審簡易判決（聲請簡易判決處
刑書案號：93年度偵字第17139 號），提起上訴，本院管轄之第
二審合議庭判決如下：
    主  文
原判決撤銷。
甲○○幫助共同連續意圖為自己不法之所有，以詐術使人將本人
之物交付，處有期徒刑肆月，如易科罰金，以佰元折算壹日。
    事  實
一、甲○○前於85年間，因偽造有價證券等案件，經法院判處有
    期徒刑三年，於87年9 月24日送監執行，並於89年1 月5 日
    縮短刑期假釋出監，假釋期間因犯竊盜罪，經法院判處有期
    徒刑1 年2 月，並經撤銷其假釋，且於89年6 月16日合併前
    案殘刑送監執行有期徒刑4 年6 月15日，復於92年10月9 日
    縮短刑期假釋出監（93年10月15日縮刑期滿），詎甲○○於
    假釋期間猶不知悔改，並於其可預見將自己金融帳戶提供他
    人使用，可能幫助他人遂行詐欺取財之犯罪目的，竟仍以縱
    有人以其金融帳戶實施詐欺取財犯行，亦不違背其本意之幫
    助犯意，於90年2 月間某日，在不詳地點，將其90年1 月2
    日設於高雄市○○區○○路180 號華南商業銀行二苓分行所
    開立帳戶008 ─000000000000號之存摺、提款卡及密碼提供
    予姓名、年籍均不詳之成年人使用，而容任他人使用上開帳
    戶遂行犯罪。嗣該姓名年籍不詳之自稱中央存保局職員「陳
    小姐」與自稱某刑事警員之成年人，基於共同意圖為自己不
    法所有之概括犯意，連續為下列之詐欺行為：（一）先於93
    年3 月13日下午2 時許，以電話作為聯絡工具，並自稱係中
    央存保局職員「陳小姐」，向乙○○詐稱其提款卡遭側錄，
    要求乙○○至自動提款機操作，致乙○○陷於錯誤，於同日
    下午2 時54分許，遂攜提款卡至中壢市○○街25號郵局自動
    櫃員機，依該成員之指示轉帳方式，匯入新臺幣（下同）10
    萬元至甲○○前開華南商業銀行二苓分行帳戶，而上開詐欺
    所得款項，亦由該不詳姓名年籍之人於同日自甲○○上開帳
    戶中領出而得逞；（二）再於93年3 月13日下午2 時20分許
    ，亦以上開詐騙手法，用電話作為聯絡工具，並自稱係臺灣
    銀行北投分行職員某小姐，向丙○○詐稱其金融卡遭偽造等
    語，並要求丙○○電洽（02）660488號予臺北市政府警察局
    北投分局（下稱北投分局）聯繫，致丙○○陷於錯誤，並依
    指示聯繫北投分局後，有一位自稱刑事警員之某人士復要求
    丙○○再與中央存保局職員「陳小姐」聯絡更改金融卡磁條
    內碼事宜，丙○○不疑有他，遂攜金融卡至臺北市○○○路
    ○段43號郵局自動櫃員機，依自稱係中央存保局職員「陳小
    姐指示轉帳方式，於當日下午3 時29分許，分別匯款68954
    元、83元二筆至被告甲○○前開華南商業銀行二苓分行帳戶
    ，而上開詐欺所得款項，亦由該不詳姓名年籍之人於同日自
    甲○○上開帳戶中領出而得逞。嗣乙○○、丙○○發覺受騙
    ，始報警查獲上情。
二、案經乙○○訴由桃園縣政府警察局中壢分局、丙○○訴由臺
    北市政府警察局中正第二分局，均移轉高雄市政府警察局小
　　港分局報告臺灣高雄地方法院檢察署檢察官偵查起訴。
    理  由
甲、程序方面
    按被告以外之人於審判外之言詞或書面陳述，除法律有規定
    者外，不得作為證據，刑事訴訟法第159 條第1 項定有明文
    。證人乙○○、丙○○於警詢中所為陳述，依右揭法條規定
    ，原則上亦無證據能力。然被告以外之人於審判外之陳述，
    雖不符前四條之規定，而經當事人於審判程序同意作為證據
    ，法院審酌該言詞陳述或書面陳述作成時之情況，認為適當
    者，亦得為證據，此刑事訴訟法第159 條之5 亦定有明文。
    本件被告於準備程序本院訊問時對證據能力亦不爭執，且至
    言詞辯論終結前，就前開證人於警詢中所為陳述之證據能力
    亦未聲明異議。再前開證人乙○○、丙○○於警詢中之陳述
    ，亦未經被告主張有何非出於自由意志之情形，是本件認為
    容許渠等陳述之證據能力，亦無不當，應依刑事訴訟法第15
    9 條之5 之規定，認前開二位證人於警詢中之證述具有證據
    能力。
乙、實體方面
一、被告甲○○上訴意旨略以：伊沒有把存摺、提款卡交付他人
    ，有去報遺失等云云。經查：
  (一)被害人乙○○於93年3 月13日下午2 時許，接獲不詳姓名
      年籍之成年人電話，並佯稱：伊係中央存保局職員「陳小
      姐」電話通知乙○○，並稱其提款卡遭側錄，要求乙○○
      至自動提款機操作云云，致使被害人乙○○誤信為真，而
      於同日下午2 時54分許，匯款10萬元至被告甲○○前開華
      南商業銀行二苓分行（營業所：高雄市○○區○○路180
      號）帳戶內等事實，業據被害人乙○○於警詢中指述綦詳
      ，並有郵政國內匯款執據、以局號帳號查詢客戶基本資料
      、華南商業銀行款存往來明細交易清單、桃園縣政府警察
      局中壢分局93年3 月23日函、報案單、華南商業銀行二苓
      分行93年4 月16日、同年4 月7 日及同年3 月25日函各一
      件（詳警卷內第4 頁至第21頁）、華南商業銀行二苓分行
      93年1 月2 日被告甲○○係於93年1 月2 日開戶之存款戶
      約定書一份附卷可稽，足認被害人乙○○指訴遭詐騙匯款
      至被告之上開帳戶內，應屬事實，而被害人乙○○於93年
      3 月13日下午2 時54分許，至中壢市○○街25號郵局以自
      動櫃員機轉帳方式所匯入被告前揭帳戶之款項10萬元，旋
      即遭人提領等情，亦有華南商業銀行款存往來明細交易清
      單一紙（詳警卷第21頁）在卷可佐，足證被告上開銀行帳
      戶確已遭該姓名年籍不詳之成年人用以當作詐騙被害人所
      得之匯款帳戶甚明。
  (二)被害人丙○○亦於93年3 月13日下午2 時２０分許，接獲
      不詳姓名年籍之成年人電話，並佯稱：伊係臺灣銀行北投
　　　分行職員某小姐，以電話通知丙○○，並稱其金融卡遭偽
　　　造，要求丙○○電洽（02）00000000號與臺北市政府警察
      局北投分局（下稱北投分局）聯繫云云，致使被害人丙○○誤信為真，而聯繫北投分局後，該自稱刑事警員之某人
      士復要求丙○○與中央存保局職員「陳小姐」聯絡更改磁
      條內碼事宜，丙○○不疑有他，遂攜金融卡前往提款機依
      「陳小姐」指示操作，於當日下午3 時29分許，分別匯款
      68954 元、83元二筆至被告甲○○前開華南商業銀行二苓
      分行帳戶內等事實，業據被害人丙○○於警詢中指述綦詳
      ，並有郵政國內匯款執據三紙、華南商業銀行款存往來明
      細交易清單及報案單、華南商業銀行二苓分行93年4 月16
      日、同年4 月7 日及同年3 月25日函各一件（詳警卷內第
      4 頁至第21頁）、華南商業銀行二苓分行93年1 月2 日被
      告甲○○係於93年1 月2 日開戶之存款戶一紙（詳警卷第
      21頁）在卷可佐，足證被告上開銀行帳戶確已遭該姓名年
      籍不詳之成年人用以當作詐騙被害人所得之匯款帳戶甚明
      。
  (三)被告否認犯罪之辯詞先後不一。被告於94年4 月26日本院
      審訊時辯稱：伊的帳戶、提款卡等證件係於93年2 月20日
      至同年月23日，這一段期間，在某火車站寄在伊機車時丟
      掉的，同月23日星期一，銀行小姐打電話告知伊之上開帳
      戶係警示帳戶，我就要小姐將伊上開帳戶凍結起來云云（
      詳本院94年4 月26日準備程序筆錄），旋又改稱：伊上開
      帳戶不知何時遺失，嗣後有人告知伊上開帳戶係警示帳戶
      後，伊馬上辦理凍結帳戶的動作云云（詳本院94年4 月26
      日準備程序筆錄），嗣於94年6 月3 日本院審訊時翻異前
      詞改稱：伊的上開帳戶、提款卡等證件，係放在機車置物
      箱內被撬開，當時機車係寄放在火車站停車場內，至於上
      開帳戶何時遺失，伊不知道，是銀行小姐告訴伊時，伊才
      知道云云（詳本院94年6 月3 日審判程序筆錄），是被告
      上開否認犯罪之供述，就其前揭帳戶有無遺失、如何遺失
      、遺失時間，及是否其機車置物箱內被撬開等情節，其辯
      解前後歧異，互核不符，合先說明。次查，被告前揭帳戶
      被列入疑示詐騙戶而上開銀行於93年3 月15日接獲臺北縣
      警察局中和分局中警刑字第0930011350號函傳真，立即連
      絡本行客戶甲○○，然並未連絡到客戶甲○○等情，亦有
      華南商業銀行二苓分行93年10月26日 (93) 華二苓字第69
      號函一紙 ( 詳 偵查卷第26頁)一 份附卷可稽。是被告前
      揭帳戶未曾掛失，亦未曾被上開銀行連絡到場說明之事實
      ，已甚明確。末查，被告對於詐騙集團何以能夠取得其所
      有上開提款卡之密碼6292號等情，亦無法自圓其說（詳本
      院94年6 月3 日審訊筆錄），益見被告於案發當時，非但
      將其帳戶、存褶及提款卡交付詐騙集團外，復將其提款卡
      密碼一併交付之事實，亦可確認。復參以犯罪集團常利用
      他人帳戶充作詐欺所得之人頭帳戶，以掩飾其犯罪所得，
      並規避檢警機關之查緝，亦經坊間報章雜誌及其他新聞媒
      體一再報導，則被告係一心智健全之成年人，無法指出上
      開帳戶存摺提款卡、印章遺失或被竊之時間點，空口徒稱
      ：伊的上開存摺、提款卡遺失等云，顯難採信。
  (四)另自詐騙集團之角度審酌，渠等既知利用他人之帳戶掩飾
      犯罪所得，當知社會上一般正常之人如帳戶存摺、提款卡
      、印鑑遭竊或遺失，為防止拾得或竊得之人盜領其存款或
      做為不法使用而徒增訟累，必於發現後立即報警或向金融
      機構辦理掛失止付，在此情形下，如仍以該帳戶作為犯罪
      工具，則在渠等向他人詐騙，並誘使被害人將款項匯入該
      帳戶後，極有可能因帳戶所有人掛失止付而無法提領，則
      渠等大費周章從事於犯罪之行為，甘冒犯罪後遭追訴、處
      罰之風險，卻只能平白無故替原帳戶所有人匯入金錢，而
      無法得償犯罪之目的，是以犯罪集團若非確定該帳戶所有
      人不會報警或掛失止付，以確定渠等能自由使用該帳戶提
      款、轉帳，當不至於以該帳戶從事犯罪。再衡以被害人乙○○、丙○○匯入款項至被告上開帳戶後，隨即於當日即
      遭領取，更足見該詐騙集團，於向被害人詐騙時，確有把
      握該帳戶不會被帳戶所有人掛失止付。而此等確信，在該
      帳戶係拾得或竊得之情形，實無發生之可能。
  (五)綜上論述，被告辯稱遺失帳戶之存摺、提款卡乙節，顯不
      足採，其確有將上開帳戶之存摺、提款卡及密碼提供予前
      揭不詳成年人用以當作詐騙工具使用之事實，應堪認定。
二、按連續幫助與幫助連續為不同之犯罪態樣，如基於概括犯意
    ，多次幫助他人犯罪，為連續幫助，該幫助者有多次犯罪行
    為；如以一幫助行為，幫助他人連續犯罪，則為幫助連續，
    就幫助犯而言，僅有一次犯罪行為（最高法院87年度臺上字
    第3865號判決意旨可資參照）。查前開自稱係中央存保局職
    員「陳小姐」及刑事警員之某人士之姓名年籍均不詳之成年
    人，基於意圖為自己不法所有之詐欺犯意，以電話作為聯絡
    工具，向前揭被害人詐騙，致使被害人陷於錯誤，匯款至被
    告上開帳戶，而該二名自稱「「陳小姐」及刑事警員之某人
    所為，係犯刑法第339 條第1 項之詐欺取財罪。再該二名自
    稱「「陳小姐」與刑事警員某人之詐欺取財部分，有犯意聯
    絡，行為分擔，皆為共同正犯。又該詐騙集團先後二次之詐
    欺取財行為【即前述事實欄內（一）、（二）部分，其中（
    二）詐取被害人丙○○68594 元及83元部分，其同日二次匯
    款時間、地點密接，應係被害人接續行為】，時間緊接，手
    法相同，觸犯構成要件相同之罪名，顯係基於概括犯意為之
    ，為連續犯，應依法論以一罪，並加重其刑，而被告以一個
    提供帳戶之行為，幫助該詐騙集團不詳人士連續多次詐欺取
    財，衡諸上開說明，仍只有一個犯罪行為，不構成幫助犯之
    連續犯，而為幫助連續，故被告應構成幫助共同連續詐欺罪
    。爰審酌被告曾有偽造有價證券、竊盜之前科（不構成累犯
    ），有臺灣高等法院被告全國前案紀錄表、刑案資料作業個
    別查詢報表各一份在卷可稽，是原審以被告罪證明確，其素
    行非佳，復為貪圖小利提供其帳戶幫助詐騙集團詐取財物，
    致被害人因此受騙，量刑本不宜從輕，惟念及被害人僅二人
    等一切情狀，爰仍量處有期徒刑4 月，並諭知易科罰金之折
    算標準，以資懲儆。
三、原審予以論罪科刑，固非無見，惟（１）就前揭犯罪事實欄
    之上開二名自稱「「陳小姐」與刑事警員某人之詐欺取財犯
    行，均有犯意聯絡，行為分擔，皆為共同正犯之部分，未予
    論及；（２）前述事實欄內（二）詐取被害人丙○○68594
　　元及83元部分，係接續犯，而非連續犯，均有未洽。是被告
　　上訴意旨，空言否認犯罪，指摘原判決不當，雖無理由，詳
　　如前述理由，然原審判決既有前揭可議之處，自應由本院將
　　原判決撤銷，另為適法判決。
據上論斷，應依刑事訴訟法第455 條之1 第1 項、第3 項、第45
1 條之1 第4 項第2 款、第369 條第1 項前段、第364 條、第29
9 條第1 項前段，刑法第339 條第1 項、第30條、第41條第1 項
，罰金罰鍰提高標準條例第1 條前段、第2 條，判決如主文。
本案經檢察官丁○○到庭執行職務。
中　　華　　民　　國　　94　　年　　6 　　月　　17　　日
                  刑事第五庭    審判長法　官  李政庭
                                      法  官  郭瓊徽
                                      法  官  施添寶
中　　華　　民　　國　　94　　年　　6 　　月　　24　　日
以上正本證明與原本無異。
不得上訴。
　　　　　　　　　　　　　　　　　　　書記官  陳威志
附錄所犯法條：
刑法第339 條第1 項
意圖為自己或第三人不法之所有，以詐術使人將本人或第三人之
物交付者，處五年以下有期徒刑、拘役或科或併科一千元以下罰
金。
